【裁判字號】    97,審訴,4973
【裁判日期】    971126
【裁判案由】    偽造有價證券
【裁判全文】
臺灣高雄地方法院刑事判決            97年度審訴字第4973號
公  訴  人  臺灣高雄地方法院檢察署檢察官
被      告  甲○○
                      樓之1
上列被告因偽造有價證券案件，經檢察官提起公訴（97年度偵字
第28270 號），被告於本院準備程序為有罪之陳述，經合議庭裁
定由受命法官依簡式審判程序獨任審理，判決如下：
    主  文
甲○○共同犯行使偽造有價證券罪，處有期徒刑壹年；偽造之中
國石油股份有限公司油票佰柒拾伍張，及扣案之行動電話壹支
，均沒收。又共同犯行使偽造有價證券罪，處有期徒刑壹年；偽
造之中國石油股份有限公司油票柒佰伍拾張，及扣案之行動電話
壹支，均沒收。應執行有期徒刑壹年陸月，緩刑肆年，並應向被
害人支付各如附表所示之金額，及應向檢察官指定之公益團體、
地方自治團體或社區提供貳佰小時之義務勞務，緩刑期間付保護
管束；偽造之中國石油股份有限公司油票壹仟壹佰貳拾伍張及扣
案之行動電話壹支，均沒收。
    事  實
一、甲○○、許俊儀（所涉行使偽造有價證券2 罪，各經臺灣苗
    栗地方法院判處有期徒刑1 年確定）與自稱「小陳」或「張
    先生」之成年男子（真實姓名、年籍均不詳，以下以「甲男
    」稱之），均明知「甲男」所持有之面額俱為新臺幣（下同
    ）400 之中國石油股份有限公司油票，係偽造之油票（下稱
    前開偽造油票），竟先由許俊儀與「甲男」商定將前開偽造
    油票冒充真品販賣牟利，再由許俊儀以日薪2,000 元外加油
    資補貼1,000 元之代價雇用甲○○，謀議既定：
(一)甲○○、許俊儀、「甲男」即共同基於行使偽造有價證券之
    犯意聯絡，先推由「甲男」在奇摩拍賣網站上，張貼低價販
    售臺灣中國石油股份有限公司油票訊息（隱瞞所欲交易之油
    票乃係出於偽造此一事實），使丙○○於97年5 月2 日11時
    0 分許瀏覽前開訊息後，誤認「甲男」所欲出售之油票係屬
    真正而陷於錯誤，並與「甲男」約定以13萬2,000 元之代價
    購買375 張油票及面交之時、地等項，「甲男」即將前開偽
    造油票，交予許俊儀，再由許俊儀撥打電話聯繫甲○○後，
    偕同甲○○於97年5 月10日10時許，前去新竹市之新竹火車
    站向丙○○收取13萬2,000 元，並將前開偽造油票375 張交
    付予丙○○而行使之，足生損害於丙○○及中國石油股份有
    限公司對於油票印製管理之正確性。
(二)甲○○、許俊儀、「甲男」復另萌共同行使偽造有價證券之
    犯意聯絡，推由「甲男」以前開之手法，在奇摩拍賣網站上
    張貼低價販售臺灣中國石油股份有限公司油票之不實訊息，
    使丁○○於97年5 月7 日17時20分許瀏覽前開訊息後，誤認
    「甲男」所欲出售之油票係屬真正而陷於錯誤，並與「甲男
    」約定以26萬4,000 元之代價購買750 張油票及面交之時、
    地等項，「甲男」即將前開偽造油票，交予許俊儀，再由許
    俊儀撥打電話聯繫甲○○後，偕同甲○○於97年5 月10日15
    時許，前去新竹縣竹北市之高鐵站向丁○○收取26萬4,000
    元，並將前開偽造油票750 張交付予丁○○而行使之，足生
    損害於丁○○及中國石油股份有限公司對於油票印製管理之
    正確性。
(三)嗣丙○○、丁○○分別執各自購入之偽造油票前往中國石油
    股份有限公司直營加油站詢問真偽，始知受騙，乃報警循線
    查悉全情，並扣得甲○○所有，供犯本案使用之行動電話1
    支。
二、案經內政部警政署刑事警察局報由臺灣苗栗地方法院檢察署
    檢察官呈請臺灣高等法院檢察署檢察長令轉高雄地方法院檢
    察署檢察官偵查起訴。
    理  由
一、本件被告甲○○所犯為死刑、無刑徒刑或最輕本刑為3 年以
    上有期徒刑以外之罪，其於準備程序中就被訴犯罪事實，為
    有罪之陳述，經法官告知簡式審判程序之旨，並聽取當事人
    之意見後，依刑事訴訟法第273 條之1 第1 項規定，裁定由
    受命法官獨任進行簡式審判程序，合先指明。
二、訊據被告於本院準備程序及審理中，坦承前開犯行不諱，核
    與證人即共同正犯許俊儀、證人即被害人丙○○、丁○○於
    警詢中之陳述，均大致相符，此外，並有搜索、扣押筆錄暨
    扣押物品目錄表、行動電話門號0000000000號之通聯紀錄各
    1 份在卷，及行動電話1 支（含門號0000000000號之SIM 卡
    1 枚）扣案可稽；又被告、許俊儀及「甲男」將前開偽造油
    票冒充真品出售予被害人丙○○、丁○○，致令被害人丙○○、丁○○所支付之對價成空，自足生損害於丙○○、丁○○，另就中國石油股份有限公司對於油票印製管理之正確性
    ，亦顯有損害之虞。綜上，足認被告之自白核與事實相符，
    可堪採為認定犯罪事實之依據，本案事證明確，被告犯行堪
    以認定。
三、論罪
(一)按中國石油股份有限公司油票上權利之行使，以占有該油票
    為必要條件，則該公司所發行之油票，自屬刑法上之有價證
    券（最高法院76年度臺上字第77號判決意旨參照），是故核
    被告所為，係犯刑法第201 條第2 項之行使偽造有價證券罪
    。又被告行使偽造有價證券以使人交付財物，而本案被害人
    丙○○、丁○○所交付者，均係該證券本身之價值，則被告
    詐欺取財仍屬行使偽券之行為，不另成立詐欺罪名（最高法
    院25年度上字第1814號判例意旨參照）。
(二)又按共同正犯之意思聯絡，原不以數人間直接發生者為限，
    即有間接之聯絡者，亦包括在內。如甲分別邀約乙、丙犯罪
    ，雖乙、丙間彼此並無直接之聯絡，亦無礙於其為共同正犯
    之成立（最高法院77年臺上字第2135號判例意旨參照），是
    以被告受雇於許俊儀後，雖僅由許俊儀與「甲男」直接進行
    聯繫，被告與「甲男」間未曾相互聯絡，惟均無礙渠等成立
    共同正犯，是故被告、許俊儀及「甲男」就本案2 次行使偽
    造有價證券犯行，俱存有犯意聯絡、行為分擔，均應論以共
    同正犯。
(三)被告分就犯罪事實欄（一）、（二）各所示部分，各一次行
    使多張之偽造油票，其被害法益仍僅一個，僅各論以一行使
    偽造有價證券罪。被告分就犯罪事實欄（一）、（二）各所
    犯之偽造有價證券罪，犯罪時、地並不同一，且被害人亦迥
    不相同，顯係出於各別犯意所為之者，應予分論併罰。
四、本院審酌被告將前開偽造油票冒充真品出售予人，致令被害
    人丙○○、丁○○各蒙受13萬2,000 元、26萬4,000 元之損
    失，另害及中國石油股份有限公司對於油票印製管理之正確
    性，誠屬不該。惟念被告於本院準備程序及審理中，已知全
    然坦承犯行，且顯具悔改之意，復已分別與被害人丙○○、
    丁○○達成和解，有和解書2 紙在卷可稽，犯後態度良好，
    再斟以被告於本案之實際犯罪所得僅3,000 元，且其行為之
    際年僅21歲而甫成年，難免思慮不周等一切情狀，爰分別量
    處如主文所示之刑，並斟以被告本案所犯2 罪罪名及犯罪態
    樣均係相同，且各該次犯行雖時、地有別，惟相隔並非久遠
    ，則考量期待可能性及罪責相當原則，再參諸刑法第51條第
    5 款原係採限制加重原則，而非累加原則之意旨，爰為被告
    定其應執行之刑為有期徒刑1 年6 月，以免失諸苛酷。
五、被告未曾因故意犯罪受有期徒刑以上刑之宣告，且除本案外
    ，別無其他涉嫌刑案紀錄，有臺灣高等法院被告前案紀錄表
    1 份在卷可按，被告因甫成年未幾，一時失慮，偶罹刑典，
    及知全然坦承犯行，且具悔意，復已與被害人丙○○、丁○○達成和解，犯後態度良好，均業如前述，經此偵、審程序
    及罪刑之宣告，當知所警惕，信無再犯之虞，本院因認對其
    所宣告之刑，以暫不執行為適當，爰依刑法第74條第1 項第
    1 款之規定，予以宣告緩刑4 年，用啟自新；並斟酌被告與
    被害人所達成之和解條件（詳如附表所示）及被告犯行之危
    害程度各情，本院因認於被告緩刑期間課予如附表所示之負
    擔，乃為適當，爰依刑法第74條第2 項第3 款宣告之；另並
    依刑法第74條第2 項第5 款之規定，命被告應向指定之公益
    團體、地方自治團體或社區提供200 小時之義務勞務（至義
    務勞務應如何執行，宜由檢察官考量被告家庭、身份、職業
    、經歷、特殊專長、體能狀況等個人因素，再依義務勞務執
    行機關（構）之地域、特性及勞務內容等為適當之安排），
    以示警惕、衡平。又本院既對被告為刑法第74條第2 項第5
    款提供義務勞務之宣告，是併依刑法第93條第1 項第2 款之
    規定，諭知於緩刑期間付保護管束。
六、沒收物
(一)刑法第205 條係絕對義務沒收之規定，法院就該等物品，無
    審酌餘地，除已證明毀滅外，不問屬於犯人與否或有無查扣
    ，均應沒收之（最高法院89年度臺上字第5605號判決意旨參
    照），是以被告各於犯罪事實欄（一）、（二）所示犯行，
    分別行使之偽造油票375 、750 張，俱應依刑法第205 條規
    定，於關聯之罪項下宣告沒收。
(二)扣案之行動電話1 支，為被告所有供犯本案2 次行使偽造有
    價證券犯行所用之物，業據被告供陳在卷，應依刑法第38條
    第1 項第2 款、第3 項，宣告沒收。至該行動電話所內含之
    0000000000號SIM 卡1 枚，既係被告之配偶戊○○所申辦者
    ，有申辦者個人資料1 份在卷足憑，即非屬被告所有，本院
    自無由為沒收之宣告。
據上論結，應依刑事訴訟法第273 條之1 第1 項、第299 條第1
項前段，刑法第28條、第201 條第2 項、第205 條、第38條第1
項第2 款、第3 項、第51條第5 款、第9 款、第74條第1 項第1
款、第2 項第3 款、第5 款、第93條第1 項第2 款，刑法施行法
第1 條之1 ，判決如主文。
本案經檢察官乙○○到庭執行職務。
中    華    民    國    97    年    11    月    26    日
                  刑事第七庭  法  官  莊珮吟
以上正本證明與原本無異。
如不服本判決應於收受本判決後10日內向本院提出上訴書狀，並
應敘述具體理由，如未敘述上訴理由者，應於上訴期間屆滿後20
日內補提理由書狀於本院（均須按他造當事人之人數附繕本）「
切勿逕送上級法院」。
中    華    民    國    97    年    11    月    26    日
                              書記官  黃勤涵
┌───────────────────────────────────────────────┐
│附表                                                                                          │
├───┬─────┬─────────────────────────────────────┤
│被害人│給付之總額│給付之方式                                                                │
│      │（新臺幣）│                                                                          │
├───┼─────┼─────────────────────────────────────┤
│丙○○│陸萬伍仟元│自民國九十七年十二月十日起，每月一期，共分二十五期，按月於每月十日為給付，│
│      │          │第一期給付新臺幣伍仟元，第二期起每期給付新臺幣貳仟伍百元。如一期未履行，視│
│      │          │為全部到期。                                                              │
├───┼─────┼─────────────────────────────────────┤
│丁○○│壹拾萬元│自民國九十七年十二月十日起，每月一期，共分二十六期，按月於每月十日為給付，│
│      │          │每期支付新臺幣伍仟元。如一期未履行，視為全部到期。                        │
└───┴─────┴─────────────────────────────────────┘
◎附錄本判決論罪之法條：
《刑法第201 條第2 項》
行使偽造、變造之公債票、公司股票或其他有價證券，或意圖供
行使之用，而收集或交付於人者，處1 年以上7 年以下有期徒刑
，得併科3000元以下罰金。
《刑法施行法第1 條之1 》
中華民國94年1 月7 日刑法修正施行後，刑法分則編所定罰金之
貨幣單位為新臺幣。
94年1 月7 日刑法修正時，刑法分則編未修正之條文定有罰金者
，自94年1 月7 日刑法修正施行後，就其所定數額提高為30倍。
但72年6 月26日至94年1 月7 日新增或修正之條文，就其所定數
額提高為3 倍。
◎◎附記應注意事項：
《刑事第74條第2 項第3 款、第5 款、第4 項》
緩刑宣告，得斟酌情形，命犯罪行為人為下列各款事項：
三、向被害人支付相當數額之財產或非財產上之損害賠償。
五、向指定之公益團體、地方自治團體或社區提供40小時以上24
    0 小時以下之義務勞務。
第2 項第3 款、第4 款得為民事強制執行名義。
《刑事第75條之1 第1 項第4 款》
受緩刑之宣告而有下列情形之一，足認原宣告之緩刑難收其預期
效果，而有執行刑罰之必要者，得撤銷其宣告：
四、違反第74條第2 項第1 款至第8 款所定負擔情節重大者。


司法院資訊處製作；財團法人民間司法改革基金會備份。
